臺灣臺北地方法院民事判決
111年度簡上字第1號
上  訴  人  汪怡瑋  
被  上訴人  楊雅媗  
上列當事人間侵權行為損害賠償事件，上訴人對於民國110年7月
30日本院臺北簡易庭110年度北簡字第1172號第一審判決提起上
訴，經本院於111年10月5日言詞辯論終結，判決如下：
    主  文
上訴及假執行之聲請均駁回。
第二審訴訟費用由上訴人負擔。
    事實及理由
壹、程序方面
　　按言詞辯論期日，當事人之一造不到場者，得依到場當事人
    之聲請，由其一造辯論而為判決，民事訴訟法第385條第1項
    前段定有明文。又法院已向當事人陳明之送達處所為送達，
    經○○○○○○○○○○○○○○○○者，以應受送達文書到達該○○○○○○時為
    送達之時，不因受送達人未至○○○○○○○○○實際取出，或未依
    置於專用信箱內之通知單或通知小牌所示向郵局領取郵件而
    有不同。此有最高法院107年度台抗字第593號民事裁定參照
    。查本院先前依上訴人於原審指定送達處所「桃園市○○區○○
    街00○0號」(見原審卷第99頁）送達準備程序通知書，均經
    郵務機構轉至桃園民生路郵局信箱（桃園4支51），上訴人
    均有親領信件（見本院卷第66、80頁），足認上訴人已向郵
    務機構提出將其郵件轉寄至桃園民生路郵局信箱之申請。又
    本院言詞辯論期日通知書於民國111年9月19日已由該郵務機
    構轉址送達至桃園民生路郵局信箱○○○0○00○○），有卷附國
    內快捷/掛號/包裹查詢單足憑（本院卷第147頁），故認於
    斯時已生合法送達上訴人之效力。上訴人經合法通知未於言
    詞辯論期日到場，爰依被上訴人聲請，准其一造辯論而為判
    決。
貳、實體方面
一、上訴人主張：伊於107年12月21日清晨，請臺北市北投區雅
    樂軒飯店櫃檯人員於上午5時5分代為預約計程車，預約當日
    上午5時15分用車，伊於5時19分搭上被上訴人所駕駛之車牌
    號碼000-0000號計程車（下稱系爭計程車），於5時39分到
    達臺北車站，因被上訴人告知之車資金額高於伊平常同時段
    搭乘計程車之金額，伊始驚覺被上訴人竟在伊上車前即已按
    錶（開始跳錶），顯然有使伊陷於錯誤而支付超額車資之情
    事，有刑法第339條之情，屬故意侵害伊之財產權，自須依
    民法第184條第1項前段之規定負損害賠償責任。又汽車運輸
    業管理規則第91條第1項、第2項前段規定，經營計程車客運
    業車輛應裝設計程車計費表，並按規定收費，復參考臺東縣
    消保單位、嘉義市政府等單位，皆明確揭示如果計程車有未
    按錶收費等情事，均得向消保官申訴，足證計程車若有未按
    錶收費、超收車資等行為，即屬於消費者保護法（下稱消保
    法）規定之範疇。被上訴人未按錶收費，已違反消保法第7
    條第1項規定，應依同法第51條前段規定給付5倍懲罰性賠償
    金。爰依民法第184條第1項前段、消保法第51條前段規定，
    訴請被上訴人賠償超收計程車費新臺幣（下同）50元之5倍
    懲罰性賠償金250元，及伊為處理本件超收計程車費而支出
    之電信費329元之5倍懲罰性賠償金1,645元、耗時約一日工
    時之工資5倍懲罰性賠償金8,330元，並賠償伊因本件超收計
    程車費承受莫名之壓力之損害9萬9,775元等語。並聲明：被
    上訴人應給付伊11萬元，並自起訴狀繕本送達之翌日起依年
    息5%計算之利息（下稱11萬元本息）。
二、被上訴人則以：當初伊沒有要跟上訴人收取400元車資，有
    將上訴人所給的400元退回給上訴人，但上訴人丟回給伊，
    上訴人有向臺北市公共運輸處申訴，伊有去公共運輸處說明
    ，公共運輸處經調查後，認定伊沒有跟上訴人加收車資等語
    ，資為抗辯。
三、原審為上訴人全部敗訴之判決，上訴人不服，提起上訴並聲
    明：㈠原判決廢棄。㈡被上訴人應賠償上訴人11萬元，並自起
    訴狀繕本送達之翌日起依年息5%計算之利息。㈢願供擔保，
    請准宣告假執行。被上訴人則答辯聲明：上訴駁回。
四、上訴人主張其於107年12月21日上午5時許，在臺北市北投區
    搭乘被上訴人所駕駛之系爭計程車，於5時39分到達臺北車
    站之事實，為被上訴人所不爭執，堪認屬實。惟上訴人主張
    被上訴人有上開提前按錶、故意侵害其財產權之行為，應依
    民法第184條第1項前段、消保法第51條前段之規定賠償其11
    萬元，則為被上訴人所否認，並以前揭情詞為答辯。本院判
    斷如下：
　㈠上訴人依民法第184條第1項前段之規定，請求被上訴人賠償1
    1萬元本息，為無理由：
　⒈按因故意或過失不法侵害他人之權利者，負損害賠償責任，
    民法第184條第1項前段定有明文。惟按當事人主張有利於己
    之事實，就其事實負有舉證之責，民事訴訟法第277條定有
    明文。故民事訴訟如係由原告主張權利者，應先由原告負舉
    證之責，原告舉證證實自己主張之事實為真實後，被告於其
    抗辯事實，始應負證明之責任，此為舉證責任分擔之原則。
　⒉上訴人主張被上訴人在其上車前即已按錶，顯然有使其陷於
    錯誤而支出超額車資之刑法第339條第1項之詐欺取財情事，
    自屬故意侵害其財產權而應依民法第184條第1項前段規定負
    損害賠償責任云云，並提出計程車乘車證明（下稱系爭證明
    ）為證（見原審卷第13頁）。查，依上訴人所稱其於107年1
    2月21日上午5時許請飯店櫃檯人員預約5時15分之計程車，
    台灣大車隊有回覆，被上訴人於5時6分抵達該飯店等語（見
    原審卷第103頁），可見被上訴人係在台灣大車隊平台通知
    後，旋即抵達飯店等候上訴人，被上訴人一時情急按下計費
    錶之上車鍵，衡情並非不可能，尚難遽認被上訴人有藉此向
    上訴人超收車資之故意。又參諸臺北市公共運輸處就上訴人
    之陳情之107年12月26日回復：「經估算您提供之搭乘資訊
    （北投區之大業路至臺北車站），車資約325～425元間，實
    際搭乘費用仍因天候、路段、路況稍有不同。」（見本院卷
    第117頁），可知系爭證明所載之410元車資，尚屬合理，縱
    使此次車資確如上訴人所言略高於上訴人前次所搭乘之車資
    金額，亦難認被上訴人在上訴人上車前即按下計費表之上車
    鍵，係為詐取超額車資50元而故意為之。是以，上訴人就被
    上訴人故意以提前按錶之方式詐取超額車資之利己事實，所
    為之舉證顯有不足，揆之上開說明，其請求被上訴人依民法
    第184條第1項前段規定賠償11萬元本息，自屬無據而非有理
    由。
  ㈡上訴人依消保法第7條第1項、第51條前段之規定，請求被上
    訴人賠償11萬元本息，為無理由：
  ⒈按從事設計、生產、製造商品或提供服務之企業經營者，於
    提供商品流通進入市場，或提供服務時，應確保該商品或服
    務，符合當時科技或專業水準可合理期待之安全性；依本法
    所提之訴訟，因企業經營者之故意所致之損害，消費者得請
    求損害額五倍以下之懲罰性賠償金。雖為消保法第7條第1項
    、51條前段所明定。然其立法目的，乃藉由無過失責任制度
    ，課與從事設計、生產、製造商品或提供服務者採取不讓危
    險商品、服務流入市面措施之義務，或以其他安全商品、服
    務替代，使危險商品、服務退出市場，以減少危害之發生，
    亦即主要在於保護消費者之消費安全。
  ⒉上訴人雖主張被上訴人提前按錶詐取超額車資，已違反消保
    法第7條第1項規定，應依同法第51條前段規定給付懲罰性賠
    償金云云。查被上訴人已安全以系爭計程車將上訴人運送抵
    達台北車站，為不爭之情，被上訴人所提供之運送服務即無
    不符合當時科技或專業水準可合理期待之安全性之情事，自
    無違反消保法第7條規定可言，上訴人依消保法第51條前段
    規定，請求被告賠償11萬元本息，亦無理由。至上訴人援引
    台東縣政府、嘉義市政府就計程車運送糾紛所提供消保爭議
    處理網頁資料（見本院卷第20至22頁），乃各該縣市政府提
    供之爭議處理，尚難依此而認上訴人於本件主張之原因事實
    即有消保法第7條第1項規定之違反，更無從命被上訴人依同
    法第51條前段規定給付懲罰性賠償金，附此敘明。
五、綜上，上訴人依民法第184條第1項前段、第51條前段之規定
    ，請求被上訴人給付11萬元本息，均無理由，不應准許。原
    審為上訴人敗訴之判決，核無不合。上訴意旨指摘原判决不
    當，求予廢棄改判，為無理由，應駁回其上訴。又上訴人之
    上訴即經駁回，其聲請假執行自不應准許，應併予駁回。
六、本件事證已臻明確，兩造其餘攻擊防禦方法及所提證據,經
    審酌，核與本件判決結果不生影響，爰不再逐一論列，併此
    敘明。
七、據上論結，本件上訴為無理由。依民事訴訟法第436條之1第
    3項、第449條第1項、第78條、第463條、第385條第1項前段
    ，判決如主文。　　
中　　華　　民　　國　　111 　年　　10　　月　　19　　日
              民事第六庭  審判長法  官  許純芳
                                法  官  蕭清清
                                法  官  林春鈴　
以上正本係照原本作成。
本判決不得上訴。　　　　　　　　　　　　　　　　　　
中　　華　　民　　國　　111 　年　　10　　月　　19　　日
                                書記官  鍾尚勲